臺灣臺北地方法院民事判決
109年度重勞訴字第61號
原      告  恆飛科技有限公司

法定代理人  張永恒  
訴訟代理人  陳紹倫律師

被      告  方子華  

            江彧暉  
共      同
訴訟代理人  曾淑英律師

上列當事人間請求損害賠償等事件，經本院於民國110年12月10
日言詞辯論終結，判決如下：
    主      文
原告之訴駁回。
訴訟費用由原告負擔。
    事實及理由
原告主張：原告在臺灣地區獨家代理訴外人廣州市儒興科技開
  發有限公司太陽能電池用漿料(下稱儒興鋁漿)業務，客戶透過
  原告向香港商Notting Hill公司(下稱NH公司)訂購儒興鋁漿後
  ，由原告處理進口報關事宜，NH公司向客戶收到貨款後，按貨
  款7%支付原告佣金；被告方子華自民國102年8月1日起受僱於
  原告，擔任儒興鋁漿產品銷售主管，被告江彧暉擔任技術服務
  經理，原告於103年7月1日與被告方子華訂立競業禁止協議書
  ，約定被告方子華在職期間及離職後2年內之競業禁止義務，
  並按原告主要客戶昱晶公司銷售額1%給與補償，此後直到107
  年10月20日被告方子華離職前，原告已補償被告方子華新臺幣
  3,535,351元；然而被告未經原告允許，於107年9、10月間與N
  H公司私下謀議接收儒興鋁漿業務之代理權，原告於同年10月7
  日知悉後禁止之，被告方子華即表示願於離職後代原告向NH公
  司收回佣金美金269,082元，原告勉為接受，並同意被告方子
  華離職後繼續以原告名義經營儒興鋁漿業務，惟被告方子華於
  同年10月20日離職後，遲未回報代收佣金情形，原告始知受詐
  欺，於108年10月5日發函請被告方子華交付所收取之佣金後，
  因被告方子華未交付，乃於同年月18日發函向被告方子華表示
  撤銷受詐欺所為意思表示；被告在職期間與NH公司私下謀議接
  收儒興鋁漿業務之代理權，故意違背受僱人忠實義務與善良管
  理人義務，有背於善良風俗，原告得依民法第184條第1項前段
  、後段、第185條第1項前段規定請求被告負共同侵權行為之連
  帶損害賠償責任，依民法第227條第2項規定請求被告負不真正
  連帶之債務不履行損害賠償責任，依競業禁止協議書第3條約
  定請求被告方子華負損害賠償責任，賠償原告未收佣金美金26
  8,082元；另被告方子華在職期間與NH公司私下謀議接收儒興
  鋁漿業務之代理權，又表示願於離職後代原告向NH公司收回佣
  金美金269,082元，以詐術使原告陷於錯誤而同意其離職後繼
  續經營儒興鋁漿業務，原告已撤銷錯誤之意思表示，被告方子
  華應依競業禁止協議書第3條約定，按離職前1年薪酬總額，給
  付原告違約金新臺幣4,822,139元等情。聲明請求命被告連帶
  給付原告美金269,082元，及被告方子華自108年10月7日起、
  被告江彧暉自起訴狀繕本送達翌日起，均至清償日止，按年利
  率5%計算之利息，並命被告方子華給付原告新臺幣4,822,139
  元及自108年10月22日起至清償日止按年利率5%計算之利息。
被告辯稱：被告未與NH公司謀議接收儒興鋁漿業務之代理權，
  被告方子華亦未違反競業禁止協議書之約定或承諾代原告向NH
  公司收回佣金美金269,082元，原告於108年10月5日所發存證
  信函之內容諸多不實，若原告對NH公司有美金269,082元之佣
  金債權，應自行向NH公司請求，其未獲NH公司給付，與競業禁
  止協議書第3條約定無涉；原告未曾依競業禁止協議書第2條約
  定給與補償，依勞動基準法第9條之1規定，競業禁止協議書關
  於離職後競業禁止之約定應無效；縱認原告之請求有理由，因
  競業禁止協議書第3條所定違約金額過高，被告方子華得請求
  依民法第252條規定酌減，並以其得請求原告給付之銷售獎金
  新臺幣2,829,234元為抵銷等語。聲明請求駁回原告之訴。
本院之判斷：
　原告主張：被告方子華自102年8月1日起受僱於原告，擔任儒
  興鋁漿產品銷售主管，被告江彧暉擔任技術服務經理，原告於
  103年7月1日與被告方子華訂立競業禁止協議書，被告於107年
  10月20日離職等情，被告不爭執，堪信屬實。
　惟原告請求被告連帶給付原告美金269,082元、被告方子華給
  付原告新臺幣4,822,139元，被告否認之，爰依兩造爭執要點
  分述如次。
  ㈠關於原告請求被告連帶給付原告美金269,082元部分
　　原告主張：被告未經原告允許，於107年9、10月間與NH公司
    私下謀議接收儒興鋁漿業務之代理權，原告於同年10月7日
    知悉後禁止之，被告方子華即表示願於離職後代原告向NH公
    司收回佣金美金269,082元，原告勉為接受，並同意被告方
    子華離職後繼續以原告名義經營儒興鋁漿業務，惟被告於同
    年10月20日離職後，遲未回報代收佣金情形，原告始知受詐
    欺，於108年10月5日發函請被告方子華交付所收取之佣金後
    ，被告方子華迄今未交付，原告得依民法第184條第1項前段
    、後段、第185條第1項前段規定請求被告負共同侵權行為之
    連帶損害賠償責任，依民法第227條第2項規定請求被告負不
    真正連帶之債務不履行損害賠償責任，依競業禁止協議書第
    3條約定請求被告方子華負損害賠償責任，賠償原告未收佣
    金美金268,082元等語，被告否認之。經查：
　　⒈原告依民法第184條第1項前段、後段、第185條第1項前段
      規定請求被告負共同侵權行為之連帶損害賠償責任，依民
      法第227條第2項規定請求被告負債務不履行之不真正連帶
      損害賠償責任，賠償原告美金269,082元，為無理由：
　　　原告主張被告之共同侵權行為或債務不履行，是指被告未
      經原告允許，於107年9、10月在職期間，與NH公司私下謀
      議接收儒興鋁漿業務之代理權，故意違背受僱人忠實義務
      與善良管理人義務，有背於善良風俗等情(見起訴狀第3至
      4頁)，被告既否認有上開行為，且原告主張其因被告之共
      同侵權行為或債務不履行所受損害美金269,082元，是指
      被告方子華表示願於107年10月20日離職後代原告向NH公
      司收回卻未收回之佣金(見起訴狀第3至4頁)，則縱然被告
      在職期間曾有上開謀議行為，亦難認其行為與原告未收回
      佣金之間有何相當因果關係，故原告之主張難認可採，其
      請求被告連帶或不真正連帶賠償美金269,082元，為無理
      由。
　　⒉原告依競業禁止協議書第3條約定請求被告方子華負損害賠
      償責任，賠償原告美金269,082元，為無理由：
　　　原告與被告方子華於103年7月1日所訂競業禁止協議書第3
      條關於「違約責任」固約定「協議人不履行規定義務的，
      應當承擔違約責任，…協議人的違約行為公司造成損失，
      協議人應當賠償其損失，並將所獲得的收益應當全部歸還
      」(見卷第25頁)，惟原告主張被告方子華在職期間違反競
      業禁止約定，被告方子華否認之，且原告主張其因被告方
      子華違反競業禁止約定所受損害美金269,082元，是指被
      告方子華表示願於107年10月20日離職後代原告向NH公司
      收回卻未收回之佣金(見起訴狀第4頁)，則縱然被告方子
      華在職期間曾有競業禁止協議書第1條所定競業行為，亦
      難認其行為與原告未收回佣金之間有何相當因果關係，故
      原告之主張難認可採，其請求被告方子華賠償美金269,08
      2元，為無理由。
  ㈡關於原告請求被告方子華給付原告新臺幣4,822,139元部分
　　原告主張：被告方子華在職期間未經原告允許，於107年9、
    10月間與NH公司私下謀議接收儒興鋁漿業務之代理權，並以
    詐術使原告陷於錯誤而同意其離職後繼續經營儒興鋁漿業務
    ，原告已於108年10月21日撤銷錯誤之意思表示，被告方子
    華應依競業禁止協議書第3條關於「協議人不履行規定義務
    的，應當承擔違約責任，違約金需1次性向公司支付，違約
    金額為協議人離開公司近1年薪酬總額」之約定，按離職前1
    年薪酬總額，給付原告違約金新臺幣4,822,139元等語，被
    告方子華否認之。經查：　　　
　　⒈原告雖以被告方子華在職期間曾與NH公司私下謀議接收儒
      興鋁漿業務之代理權為由，依競業禁止協議書第3條約定
      請求被告方子華給付違約金，惟被告方子華否認有上開行
      為，且競業禁止協議書第1條約定被告方子華在職期間不
      得從事之競業行為，是指「自己開業生產或經營儒興科技
      太陽能鋁漿相同的產品或競爭產品」或「為他人經營儒興
      科技太陽能鋁漿產品相同或競爭產品」(見卷第24頁)，被
      告方子華在職期間縱然曾與NH公司私下謀議接收儒興鋁漿
      業務之代理權，亦難認其「謀議」行為相當於「自己開業
      生產或經營」或「為他人經營」儒興鋁漿產品相同或競爭
      產品，故原告此部分主張難認可採。
　  ⒉原告雖以被告方子華離職後繼續經營儒興鋁漿業務為由，
      依競業禁止協議書第3條約定請求被告方子華給付違約金
      ，然查：
　　　⑴競業禁止協議書第2條關於「協議人離職後的競業禁止義
        務」固約定「…4.從協議簽定競業禁止期時起，甲方提
        供乙方於主要專案客戶昱晶績獎金，銷售獎金"基數"由
        銷售額之1%提升為2%。並支付至協議人離職後競業禁止
        期間結束(2年)，做為競業禁止補償費…」等語(見卷第2
        5頁)，惟被告方子華辯稱：原告未曾依上開約定給付補
        償費，依勞動基準法第9條之1規定，競業禁止協議書關
        於離職後競業禁止之約定應無效等語，且依原告主張：
        其與被告方子華訂立競業禁止協議書後，直到107年10
        月20日被告方子華離職前，已補償被告方子華新臺幣3,
        535,351元等語及其製作之被告方子華106年10月至107
        年9月薪酬明細、104年4月22日至107年9月23日發給被
        告方子華業績獎金與競業禁止補償金計算表(見卷第23
        頁之附表1、第847至867頁之原證13)，可見原告於被告
        方子華離職後，並未依競業禁止協議書第2條約定及勞
        動基準法第9條之1第1項第4款「雇主對勞工因不從事競
        業行為所受損失有合理補償」、第2項「前項第4款所定
        合理補償，不包括勞工於工作期間所受領之給付」及其
        施行細則第7條之3第2項「前項合理補償，應約定離職
        後一次預為給付或按月給付」等規定給與補償；至於原
        告雖主張：其於被告方子華在職期間所付補償費已足以
        補償離職後不從事競業行為所受損失等語，惟被告方子
        華否認原告製作之上開薪酬明細與計算表所載內容，原
        告又別無舉證，尚難遽認原告已補償被告方子華新臺幣
        3,535,351元。從而，依勞動基準法第9條之1第3項「違
        反第1項各款規定之一者，其約定無效」之規定，被告
        方子華以原告未曾給與合理補償為由，辯稱：競業禁止
        協議書第2條關於離職後競業禁止之約定應無效等語，
        並非無據，原告尚難以被告方子華違反離職後競業禁止
        之約定為由，依競業禁止協議書第3條約定請求被告方
        子華給付違約金。
　　　⑵再者，原告主張被告方子華違反競業禁止協議書第2條第
        2款關於「離職後2年內不得經營儒興科技太陽能鋁漿料
        相同或相近的產品，及競爭關係的企業內工作」之約定
        ，所稱被告方子華違反上開約定之行為，是指被告方子
        華離職後繼續經營儒興鋁漿業務，惟被告方子華否認違
        反競業禁止協議書之約定，且依原告主張：被告方子華
        表示願於離職後代原告向NH公司收回佣金美金269,082
        元，以詐術使原告陷於錯誤而同意其離職後繼續經營儒
        興鋁漿業務等語(見起訴狀第3至5頁)，可見原告曾同意
        被告方子華離職後繼續經營儒興鋁漿業務，被告方子華
        既否認施用詐術，原告又無舉證，則縱然被告方子華離
        職後經營儒興鋁漿業務，亦難認違反競業禁止協議書第
        2條第2款約定，原告依競業禁止協議書第3條約定，請
        求被告方子華給付原告違約金新臺幣4,822,139元，為
        無理由。
綜上所述，原告依民法第184條第1項前段、後段、第185條第1
  項前段、第227條第2項規定、競業禁止協議書第3條約定，請
  求命被告連帶給付原告美金269,082元，及被告方子華自108年
  10月7日起、被告江彧暉自起訴狀繕本送達翌日起，均至清償
  日止，按年利率5%計算之利息，並命被告方子華給付原告新臺
  幣4,822,139元及自108年10月22日起至清償日止按年利率5%計
  算之利息，均無理由，應予駁回。
本件事證已臻明確，兩造其餘攻擊防禦方法及所提證據，核與
  本件判決結果不生影響，爰不另一一論述，併予敘明。
據上論結，本件原告之訴為無理由。依民事訴訟法第78條，判
  決如主文。　
中　　華　　民　　國　　111 　年　　1 　　月　　7 　　日
                  勞動法庭  法　官  林玲玉
以上正本係照原本作成。
如對本判決上訴，須於判決送達後20日內向本院提出上訴狀。如
委任律師提起上訴者，應一併繳納上訴審裁判費。
中　　華　　民　　國　　111 　年　　1 　　月　　7 　　日
                            書記官  張婕妤